臺灣屏東地方法院民事判決
111年度潮簡字第667號
原      告  第一產物保險股份有限公司

法定代理人  李正漢


訴訟代理人  陳雲祥
被      告  黃鳳文  

上列當事人間請求侵權行為損害賠償事件，本院於民國111年10
月26日言詞辯論終結，判決如下：
    主  文
被告應給付原告新臺幣壹萬肆仟零玖拾貳元，及自民國111年7月
20日起至清償日止，按週年利率5％計算之利息。
原告其餘之訴駁回。
訴訟費用由被告負擔十分之八，餘由原告負擔。
本判決第一項勝訴部分得假執行。但被告如以新臺幣壹萬肆仟零
玖拾貳元為原告預供擔保，得免為假執行。
    事實及理由
一、原告主張：
  ㈠被告於民國109年7月22日19時許，駕駛車牌號碼00-0000號自
    用小貨車（下稱A車），於屏東縣○○鄉○○路0號（全家超商前
    ）倒車時，不慎撞擊由訴外人邱婉瑤駕駛之車牌號碼000-00
    00號自用小客車（為訴外人山惟振所有，下稱系爭車輛）右
    前方車身，造成系爭車輛受損（下稱系爭事故）。
  ㈡而系爭車輛係由原告所承保，原告業已依保險契約賠付修復
    系爭車輛之零件費用新臺幣（下同）11,000元、板金1,500
    元、塗裝4,342元，合計16,842元，又系爭事故係因被告之
    過失行為所致，原告得依據保險法第53條規定，代位行使車
    主對被告之損害賠償請求權。綜上，原告爰依據民法第184
    條第1項前段、第191條之2前段、保險法第53條等規定提起
    本訴等語，並聲明：被告應給付原告16,842元，及自起訴狀
    繕本送達之翌日起至清償日止，按週年利率5％計算之利息。
二、被告之答辯：伊不同意原告請求，這次是伊被撞，反而要伊
    賠償等語。
三、本院之判斷：
  ㈠按「因故意或過失，不法侵害他人之權利者，負損害賠償責
    任；汽車、機車或其他非依軌道行駛之動力車輛，在使用中
    加損害於他人者，駕駛人應賠償因此所生之損害。但於防止
    損害之發生，已盡相當之注意者，不在此限」，民法第184
    條第1項前段、第191條之2分別定有明文。次按「被保險人
    因保險人應負保險責任之損失發生，而對於第三人有損失賠
    償請求權者，保險人得於給付賠償金額後，代位行使被保險
    人對於第三人之請求權；但其所請求之數額，以不逾賠償金
    額為限。」，保險法第53條第1項亦定有明文。再按「汽車
    倒車時，應依下列規定：二、應顯示倒車燈光或手勢後，謹
    慎緩慢後倒，並應注意其他車輛及行人。」，道路交通安全
    規則第110條第1項第2款亦定有明文。又本件交通事故發生
    在停車場內，雖非道路範圍，然仍屬供公眾通行之地，而上
    開道路交通安全規則揭示之駕駛規範，仍得作為汽車駕駛人
    是否盡注意義務之判斷依據，有關駕駛人倒車之注意義務，
    自仍應準用上開規定，先予敘明。
  ㈡本件原告主張被告有於上揭時、地，因過失行為致發生系爭
    事故，系爭車輛因而受損等情，有原告提出之受理各類案件
    紀錄表、行車執照、汽車保險計算書（任意）、南誠實業股
    份有限公司統一發票、現場照片、鈑噴車作業紀錄表，及本
    院函查之屏東縣政府警察局潮州分局111年7月12日潮警交字
    第11131480500號函文暨所附系爭事故之屏東縣政府警察局
    勤務指揮中心受理110報案紀錄單、屏東縣政府警察局潮州
    分局新埤分駐所員警工作紀錄簿、現場照片、車輛肇事報告
    表、當事人酒精測定紀錄表等資料在卷可參，且經本院核閱
    無誤。查被告駕駛A車倒車時，應謹慎緩慢後倒，並應注意
    其他車輛及行人，惟被告卻疏未注意後方之系爭車輛，而撞
    擊系爭車輛致其受損，則被告自應負過失責任甚明。而被告
    雖以前詞置辯，惟未據被告提出相關事證供本院參酌，且觀
    之卷附案發現場照片及車輛肇事報告表記載可知，被告係於
    倒車時，與A車後方之系爭車輛右前側發生碰撞，足認被告
    係於倒車過程中，疏於全程注意後方車輛動態，始肇生本件
    系爭事故，應可認定，被告上開辯解，尚無足採。綜上，被
    告對於系爭事故之發生，應負過失責任，且系爭車輛受損與
    被告之過失行為間，亦具有相當因果關係，則原告依據民法
    第184條第1項前段等規定，主張被告對系爭車輛應負損害賠
    償責任，自屬有據。
  ㈢另原告主張系爭車輛為其承保，其已依保險契約賠付修復系
    爭車輛之零件費用11,000元、板金1,500元、塗裝4,342元，
    合計16,842元等情，亦據原告提出上揭汽車保險計算書、統
    一發票、鈑噴車作業紀錄表等資料為證，固堪認屬實。惟查
    ，修復費用之賠償以必要者為限，則修理材料以新品換舊品
    ，自應予以折舊（最高法院77年度第9次民事庭會議決議㈠意
    旨參照）。本件系爭車輛依卷附行車執照所載（本院卷第12
    頁），係西元2019年1月出廠，於系爭事故發生時已使用1年
    6個月，依據行政院頒佈之「固定資產耐用年數表」、「固
    定資產折舊率表」所示，汽車之耐用年數為5年，則就其中
    零件費用11,000元部分自應予計算折舊，本院爰依平均法計
    算其折舊（即以固定資產成本減除殘價後之餘額，按固定資
    產耐用年數表規定之耐用年數平均分攤，計算折舊額），每
    年折舊率為5分之1，並參酌營利事業所得稅查核準則第95條
    第6項規定：「固定資產提列折舊採用平均法、定率遞減法
    或年數合計法者，以1年為計算單位；其使用期間未滿1年者
    ，按實際使用之月數相當於全年之比例計算之；不滿1月者
    ，以月計。」，從而，上揭零件費用扣除折舊後應為8,250
    元（計算方式如附件所示）。綜上，原告得代位請求賠償系
    爭車輛之修復費用合計為14,092元（即零件費用8,250元＋板
    金1,500元＋塗裝4,342元＝14,092元），逾此金額之請求，則
    屬無據，不應准許。
四、綜上所述，原告依據民法第184條第1項前段、第191條之2、
    保險法第53條第1項等規定，聲明請求被告應給付原告14,09
    2元，及自起訴狀繕本送達之翌日（即111年7月20日）起至
    清償日止，按週年利率5％計算之利息，為有理由，應予准許
    ，逾此範圍金額之請求，則無理由，應予駁回。
五、本件原告勝訴部分係就民事訴訟法第427 條第2 項訴訟適用
    簡易程序所為被告敗訴之判決，依同法第389 條第1 項第3
    款規定，應依職權宣告假執行。本院並依同法第392 條第2
    項規定，依職權宣告被告如預供擔保，得免為假執行。
六、訴訟費用負擔之依據︰民事訴訟法第79條。
中　　華　　民　　國　　111 　年　　10　　月　　31　　日
                  潮州簡易庭法官  呂憲雄
正本係照原本作成。
如對判決上訴，須於判決送達後廿日內向本院提出上訴狀，其未
表明上訴理由者，應於提出上訴後二十日內向本院補提理由書狀
（均須按他造當事人之人數附繕本）。如委任律師提起上訴者，
應一併繳納上訴審裁判費。　　　　　　　　 
中　　華　　民　　國　　111 　年　　10　　月　　31　　日
　　                        書記官  粘嫦珠　　　　　 
附件
計算方式：1.殘價＝取得成本÷( 耐用年數＋1)即11,000÷(5+1)＝1,833（小數點以下四捨五入）。2.折舊額 ＝(取得成本－殘價)×1/（耐用年數）×（使用年數）即(11,000－1,833) ×1/5×（1+6/12）＝2,750（小數點以下四捨五入）。3.扣除折舊後價值＝（新品取得成本－折舊額）即11,000－2,750＝8,250。